【裁判字號】    89,上易,578
【裁判日期】    890329
【裁判案由】    妨害名譽
【裁判全文】
台灣高等法院台中分院刑事判決                  八十九年度上易字第五七八號
    上  訴  人  台灣台中地方法院檢察署檢察官
    被      告  乙○○
右上訴人因被告誹謗案件，不服台灣台中地方法院中華民國八十八年十二月一日第一
審判決（民國八十八年度易字第二八七號，起訴案號：台灣台中地方法院檢察署八
十七年度偵字第二四九三三號），提起上訴，本院判決如左：
    主  文
上訴駁回。
    理  由
一、本案經本院審理結果，認第一審判決被告無罪並無不當，應予維持，並引用第一
    審判決書記載之理由（如附件）。
二、上訴人上訴意旨仍執前詞，猶指被告犯罪，經核非有理由，應予駁回。
三、據上論斷，應依刑事訴訟法第三百六十八條、第三百七十三條，判決如主文。
本案經檢察官甲○○到庭執行職務。
中      華      民      國    八十九    年      三      月    二十九    日
                                  台灣高等法院台中分院刑事第八庭
                                        審判長法  官  羅  得  村
                                              法  官  古  金  男
                                              法  官  林  輝  煌
右正本證明與原本無異。
不得上訴。
                                              書記官  劉  恒  宏
中      華      民      國    八十九    年      三      月    三十      日
                                                                        Ｏ
台灣台中地方法院刑事判決                        八十八年度易字第二八七號
    公  訴  人  台灣台中地方法院檢察署檢察官
    被      告  乙○○  男  四十九歲（民國○○○年○月○○○日生）
                        國民身分證統一編號：Ｌ一0000000號
                        住台中縣梧棲鎮○○路一四二號
右列被告因誹謗案件，經檢察官提起公訴（八十七年度偵字第二四九三三號），本院
判決如左：
    主  文
乙○○無罪。
    理  由
一、公訴意旨略以：被告乙○○於民國八十七年十月十四日上午九時三十分許，在台
    中地方法院第五法庭外，面向大眾並用手指其兄丙○○稱：「此人係陷害黃信介
    坐牢十二年的人，叫丙○○請大家看看」等語，指摘傳佈不實而足以毀損丙○○
    之名譽。因認被告涉有誹謗罪嫌云云。
二、按犯罪事實應依證據認定之，無證據不得推定其犯罪事實，又不能證明被告犯罪
    者，應諭知無罪之判決，刑事訴訟法第一百五十四條、第三百零一條第一項分別
    定有明文。又刑事訴訟法上所謂認定犯罪事實之證據，係指足以認定被告確有犯
    罪行為之積極證據而言，該項證據自須適合於被告犯罪事實之認定，始得採為斷
    罪資料；如未能發現相當證據，或證據不足以證明，自不能以推測或擬制之方法
    ，以為裁判之基礎；再告訴人之告訴，係以使被告受刑事追訴為目的，是其陳述
    是否與事實相符，仍應調查其他證據以資審認，最高法院二十九年上字第三一０
    五號、四十年台上字第八十六號、五十二年臺上字第一三００號分別著有判例可
    資參照。又刑法第三百十條第一項之誹謗罪，係以意圖散布於眾而指摘或傳述足
    以毀損他人名譽之事者，為其構成要件。所謂意圖散布於眾，係指意圖散發或傳
    布於不特定之多數人而言；如僅傳達於特定之人，即不足以當之，最高法院八十
    八年度台非字第二一號著有判決。再按刑法第三百十一條免責條款規定，以善意
    發表言論，而因自衛、自辯或保護合法之利益者或對於可受公評之事，而為適當
    之評論者，不罰。再刑法誹謗罪中所謂「毀損他人名譽」之事係指針對具體之事
    實而加以指摘、散布於眾，且依一般人之觀念觀之，可感明顯對被害人之名譽有
    所貶損而言。
三、本件公訴人認被告涉犯誹謗罪嫌，無非以告訴人丙○○之指訴，及被告主觀上曲
    解告訴人於媒體之告白內容，而向大眾散佈此一不實事項，及此為告訴人私德問
    題，與公共利益無關等情為其主要論據。訊據被告乙○○堅決否認有為右揭犯行
    ，辯稱：於右揭時地因與告訴人有一民事案件開庭，告訴人罵伊霸佔財產，伊才
    說有人欠黃信介五十萬，害黃信介判刑十二年，是告訴人罵伊才回話，伊面向中
    庭方向講的，未指著告訴人，並非誹謗等語。經查，被告於偵審中均一再供稱：
    是二人對罵下講出來的，告訴人丙○○亦稱：當時為被告切斷伊房間自來水管一
    事，伊訴諸法院審理，開完庭被告就一直罵伊等語，且被告與告訴人間於八十六
    年間即曾互控傷害、告訴人告訴被告毀損等案件，有台灣高等法院台中分院八十
    六年度上易字第二六七一號刑事判決、本院八十七年度自字第四三八號刑事判決
    各一份附卷可稽，足見雙方已交惡，被告於開庭後為前述言論時，應係出於一時
    氣憤而為，且所陳述內容依一般人通常觀念，即使有情緒性表示，亦難認足使聽
    聞者因此即知係指告訴人，或由其所指摘內容得知有何對告訴人名譽產生貶損觀
    感之事實，是尚難僅憑告訴人之唯一指訴即認被告有何意圖散佈於眾之誹謗故意
    或指摘足以毀損他人名譽之事之行為。再者，被告乙○○亦稱：伊所指有人害黃
    信介者，即是告訴人丙○○於六十八年間因涉嫌叛亂案件，進而依其供述認案外
    人黃信涉嫌叛亂罪嫌一事，雖告訴人稱其本人亦係遭當時之調查局人員威逼設計
    ，然於八十七間告訴人亦曾就此事於記者會中說明，而經媒體刊載以：告訴人自
    稱當時曾擔任調查局「特約諮詢」，以前叫外圍工作人員，即所謂「抓耙子」，
    因告訴人不願陷害張春男、黃順興，才被調查局設計，隨後發生美麗島事件等情
    ，有台灣時報、中時晚報、聯合晚報等於八十七年七月十八日之報導影本各一份
    在卷供參，告訴人所撰擬新聞稿等並一再陳明係被迫擔任此特約諮詢工作，再被
    利用以構陷黃信介，足見告訴人於當時有無陷害黃信介涉嫌叛亂案，是否遭調查
    局威逼下所為一事，因涉及當時該事件調查程序是否合法、有無造成冤案等，應
    係為可受公評之事，且觀諸被告自承係說：「有人害黃信介坐牢」等言詞之內容
    ，並未提及告訴人是否同時係遭威逼所致，被告應係就此以其個人意見為適當評
    論，縱使非依照告訴人自己發表言論之全部意旨而為，仍屬被告個人以善意發表
    言論，難謂被告有何曲解而故意誹謗告訴人之惡意，亦符合刑法第三百十一條第
    三款之誹謗罪之免責事由。被告辯稱並無誹謗之意，尚堪採信。此外，復查無其
    他積極證據足資認定被告有何公訴人所指犯行，本件不能證明被告犯罪，揆諸前
    開法條規定及判例意旨，自應諭知被告無罪之判決，以示慎審。
據上論斷，應依刑事訴訟法第三百零一條第一項，判決如主文。
中      華      民      國    八十八    年     十二     月      一      日
                                    台灣台中地方法院刑事第一庭
                                        法  官  林  麗  真
右正本證明與原本無異。
如不服本判決，應於判決送達後十日內向本院提出上訴狀，上訴於臺灣高等法院臺中
分院( 須附繕本 )。
                                        書記官
中    華    民    國      八十八      年       十二      月     四     日


司法院資訊處製作；財團法人民間司法改革基金會備份。
